```{r setup, include=FALSE}
knitr::opts_chunk$set(echo = TRUE)
```

# TP Processus Ponctuels

### Chargement des packages
On utilisera le package  *spatstat*,
et les fonctions disponibles dans *QuadratsFonctions.R*

```{r charger les packages,message=FALSE,warning=FALSE}
library(spatstat)
library(ggplot2)
library(tidyverse)
library(latex2exp)
source("QuadratsFonctions.R")
```

## Simulation
Simuler différents processus ponctuels :  Poisson homogène, inhomogène (fonction
*rpoispp*),  processus agrégés (fonctions
*rNeymanScott*, *rMatClust*, *rThomas*) et
processus réguliers (fonctions *rMaternI*,
*rMaternII*, *rSSI*). Faire varier les paramètres et commenter.   

```{r simulation}
set.seed(1234)
win = owin(xrange = c(0,1), yrange = c(0,1))

# Poissons
pp1 <- rpoispp(100, win = win)
plot(pp1, pch = 19, cex = 0.5, main = TeX("Poisson homogène, $ \\lambda = 100$"))
ppInohomo = rpoispp(lambda = function(x,y) 100*exp(-3*x), lmax = 100, win = win)
plot(ppInohomo, pch = 19, cex = 0.5, main = "Poisson inhomogène 100*exp(-3*x + 1)")

# Aggrégé
nclust <- function(x0, y0, radius, n) {
    return(runifdisc(n, radius, centre=c(x0, y0)))
}

nspp <- rNeymanScott(20, 0.2, nclust, radius = 0.05, n = 4)
plot(nspp, pch = 19, cex = 0.5, main = "Neyman Scott, Poisson + cluster, intensité parents 20, fenetre 0.2, disque rayon 0.05; nb enfant 4")

## Matern clusterisé
matpp <- rMatClust(20, 0.05, 4)
plot(matpp, pch = 19, cex = 0.5, main = "Matern clusterisé")

## 
thomaspp <- rThomas(10, 0.05, 4)
plot(thomaspp, pch = 19, cex = 0.5, main = "Thomas clusterisé")

# Régulier
matregIpp <- rMaternI(50, 0.05)
plot(matregIpp, pch = 19, cex = 0.5, main = "Régulier Matern I")

matregIIpp <- rMaternII(kappa = 20, 0.05)
plot(matregIpp, pch = 19, cex = 0.5, main = "Régulier Matern II")

## Difficulté d'interaction
strausspp <- rStrauss(beta = 100, gamma = 0.01, 0.01)
plot(strausspp, pch = 19, cex = 0.5, main = "Strauss")

```
Estimer la densité d'un processus inhomogène avec la fonction *density* en faisant varier la taille de la fenêtre. Commenter.
```{r densite}
y <- seq(0, 1, 0.01)
x <- y
grille = expand.grid(x,y)
z <- outer(x, y, function(x,y) r <- 100*exp(-3*x))

densite = data.frame(x=grille[,1], y = grille[,2], z = c(z))

ggplot(densite, aes(x = x, y = y))+
    geom_raster(aes(fill = z)) + scale_fill_viridis_c()

sigma= bw.diggle(ppInohomo)
plot(density(ppInohomo, bw.diggle), main = paste("sigma=", round(sigma,4)))
points(ppInohomo, pch = 19, cex=0.5)

plot(density(ppInohomo, 0.02), main = paste("sigma=", 0.02))
points(ppInohomo, pch = 19, cex=0.5)

plot(density(ppInohomo, 0.4), main = paste("sigma=", 0.4))
points(ppInohomo, pch = 19, cex=0.5)
```
## Données Paracou 
Paracou est un lieu avec plusieurs parcelles expérimentales du Cirad, en Guyane. Les arbres y sont observés et étudiés de manière très détaillée et depuis plusieurs dizaines d'années.

### Lecture des données
Le fichier *DonneesParacou.txt* contient les données de trois
espèces d'arbres dans  deux parcelles de Paracou (Guyane).   
Les espèces sont :

- le mouamba sur la parcelle 1 (86 enregistrements)   
- le wacapou sur la parcelle 1 (83 enregistrements)   
- le wapa sur la parcelle 4 (252 enregistrements)   
- le mouamba sur la parcelle 4 (141 enregistrements)   

Une ligne correspond à un arbre, décrit par les variables :

"I_ARBRE": N° identifiant de l'arbre   
"X": abscisse de l'arbre   
"Y": ordonnee de l'arbre   
Les coordonnees sont mesurees par rapport au coin inferieur gauche  de la parcelle à laquelle appartient l'arbre.   
"N_ESSENCE" : N° de l'essence   
"NOM" : Nom de l'essence   
"N_PARCELLE": N° de la parcelle   

Les limites de chaque parcelle sont $[0 ; 250] \times [0;250]$.   
Construire pour chaque espèce l'objet processus ponctuel associé (fonction *ppp*).

```{r pps.0}
DonneesParacou <- read.table("DonneesParacou.txt", header = TRUE)
head(DonneesParacou)
```

```{r sous-tableau, echo = FALSE}
Imouamba1 <- DonneesParacou[(DonneesParacou[["N_ESSENCE"]] == 614 & DonneesParacou[["N_PARCELLE"]] == 1),]
Iwacapou1 <- DonneesParacou[(DonneesParacou[["N_ESSENCE"]] == 116 & DonneesParacou[["N_PARCELLE"]] == 1),]

```

```{r parcelles, echo = FALSE}
Dlimx = c(0,250)
Dlimy = c(0,250)

aireD = diff(Dlimx)*diff(Dlimy)

mouamba1 = ppp(Imouamba1[,2], Imouamba1[,3], Dlimx, Dlimy)
wacapou1 = ppp(Iwacapou1[,2], Iwacapou1[,3], Dlimx, Dlimy)


```
### Processus simple
Visualiser un des processus (*plot*) et déterminer à l'oeil s'il est purement aléatoire ou
plutot régulier ou agrégé. Estimer son intensité.
```{r pps.1}
plot(mouamba1, pch = 19, cex = 0.5, main = "Mouamba parcelle 1")
plot(wacapou1, pch = 19, cex = 0.5, main = "Wacapou parcelle 1")

PP <- mouamba1
sigma = bw.diggle(X = PP)
plot(density(PP, bw.diggle), main = paste("PP, sigma = ", round(sigma, 4)))
points(PP,  pch = 19, cex = 0.5)
```


Utiliser les fonctions  *quadratcount, quadrat.test* de *spatstat* pour tester la répartition aléatoire.
```{r pps.2}
plot(PP, pch = 19, cex = 0.5)
plot(quadratcount(PP, nx = 5, ny = 5), add = TRUE, col = "red", cex = 1.5, lty = 2)
```

`quadra.test` réalise le test suivant sur $Y_i$ le nombre de points du quadrat $i$ :

$$H_0 : Y_i \sim \mathcal{P}(\lambda) vs H_1$$

Il s'agit d'un test de $\chi^2$ d'ajustement.
```{r quadrattest, echo = FALSE}
quadrat.test(X = PP, nx = 5, ny = 5)

```
La fonction *rquadrat* tire aléatoirement  des quadrats de taille donnée dans le domaine $D$. La fonction *plotquadrat* les dessine. La fonction *npquadrat* compte le nombre de points qui tombent dans chaque quadrat. La fonction *npresquadrat* indique la présence de points dans chaque quadrat. Utiliser ces fonctions pour calculer les indices introduits dans le cours, $f$, $D$, $A$, $R$, puis $S^2$, $ID$, $ICF$. Commenter.
*npquadrat* : nb points $y_i$ du quadrat i
*npresquadrat* : $x_i$ = 1 si points dans le quadrat i, 0 sinon.

- $f = \sum x_i / q$
- $D = \sum y_i / aq$
- $A = \sum y_i / \sum x_i$
- $R = A / f$

```{r pps.3}
set.seed(1234)
n = 30

qlimx = 30
qlimy = 30

aireq = qlimx * qlimy

resq <- rquadrat(n, Dlimx = Dlimx, Dlimy = Dlimy,qlimx = qlimx, qlimy = qlimy)

plot(PP, pch = 19, cex = 0.5)
plotquadrat(resq)
```

```{r indicateurs-random, echo = FALSE}
npq = npquadrat(quad = resq, PP$x, PP$y)
npresq = npresquadrat(quad = resq, PP$x, PP$y)

f = sum(npresq)/n
D = sum(npq)/(n*aireq)
A = sum(npq) / sum(npresq)
R = A/f
```

```{r indices, echo = FALSE}
moy = mean(npq)
S2 = var(npq)
ID = S2/moy
pvaleur = 1-pchisq((n-1)*ID,n-1)
print(paste("S2=", round(S2,2), "ID =", round(ID,2), 'pvaleur =', round(pvaleur, 4)))
```

La fonction *testquadrat* teste la répartion aléatoire du processus. Comparer ses résultats avec ceux de *quadrat.test*

```{r pps.4}
test.q = testquadrat(PP, n, qlimx, qlimy)
print(test.q)
```

Les fonctions *Fest, Gest, Kest, Lest, allstats* estiment les statistiques basées sur les distances. Les calculer et les représenter. Commenter.
```{r pps.5}
Fr = Fest(PP)
plot(Fr)

Gr = Gest(PP)
plot(Gr)

Kr = Kest(PP)
plot(Kr)

Lr = Lest(PP)
plot(Lr)
plot(allstats(PP))
```

$F(r) = P (d(y,\Phi) \leq r, y \in D)$ donc comme la courbe noire est inférieure
à la bleue, cela veut dire qu'en prenant un y sur une grille régulière on a 
moins de chance de trouver des points, donc que ces points sont aggrégés.

$G(r) = P(d(x, \Phi \ {x}) \leq r, x \in \Phi)$ donc en prenant un point du 
processus on regarde la proba selon la distance de trouver un autre point du 
processus. Ici G(r) est supérieure à $G_{pois}(r)$, donc le processus est 
aggrégé.

La fonction *envelope* donne les intervalles d'acceptation des diverses fonctions de distance. Les représenter et conclure.
```{r pps.6}
par(mfrow = c(2,2))
plot(envelope(PP))
plot(envelope(PP, fun = Gest))
plot(envelope(PP, fun = Fest))
plot(envelope(PP, fun = Lest))
par(mfrow = c(1,1))
```

Pour les fonctions K et L, les différences sont très marquées. C'est moins le cas pour G et F.

Calculer et représenter la fonction de corrélation de paires *pcf*, comparer avec les fonctions distances.
```{r pps.7}
gr = pcf(PP)
plot(gr)
```

### Processus bivarié
Représenter les deux processus d'une même parcelle.
```{r ppb.1}
PP1 <- mouamba1
PP2 <- wacapou1

plot(PP1, pch = 19, cex = 0.5)
points(PP2, pch = 19, cex = 0.5, col = "red")
```

La fonction *np2quadrat* compte le nombre de points de chacun des processus qui tombent dans chaque quadrat. Faire un test du $\chi^2$ *chisq.test*) pour tester l'indépendance des deux processus. Conclure.
```{r ppb.2}
# La table de contingence
tabcont <- np2quadrat(quad = resq, PP1, PP2)
chisq.test(tabcont)
```
On réalise ici le test du chi2 sur la table de contingence obtenue à partir des 
quadrats.

|Sp1\Sp2| pres  | abs | tot |
|:---:|:---:| :---:|:---:|
| pres| a | b | m |
| abs | c | d | n |
| tot | r | s | N |


Calculer l'indice $Q$ du cours et interpréter.
```{r ppb.3}
Q = (tabcont[1,1] * tabcont[2,2] - tabcont[1,2] * tabcont[2,1])/(tabcont[1,1] * tabcont[2,2] + tabcont[1,2] * tabcont[2,1])
print(TeX(paste("$Q =",round(Q,4),"$")))
```

Construire un objet processus ponctuel bivarié à l'aide de la fonction *superimpose*.
```{r ppb.4}
PPm = superimpose("1" = PP1, "2" = PP2)
plot(PPm, cex = 0.5)
```
Calculer l'indice de Piélou avec la fonction *Pielou*.
```{r ppb.5}
indPielou = Pielou(PPm)
print(indPielou$test)
```



Les fonctions *Gcross, Kcross, alltypes* estiment les fonctions des distances croisées.
Les calculer, les représenter et interpréter les résultats.
```{r ppb.6}
par(mfrow = c(2,2))
plot(Gcross(PPm, "1", "2"), legend = TRUE)
plot(Gcross(PPm, "2", "1"), legend = TRUE)

plot(Kcross(PPm, "1", "2"), legend = TRUE)
plot(Kcross(PPm, "2", "1"), legend = TRUE)
par(mfrow = c(1,1))
```

```{r ppb.7, echo = FALSE}
par(mfrow = c(2,2))
plot(envelope(Gcross(PPm, "1", "2")), legend = TRUE)
plot(Gcross(PPm, "2", "1"), legend = TRUE)

plot(Kcross(PPm, "1", "2"), legend = TRUE)
plot(Kcross(PPm, "2", "1"), legend = TRUE)
par(mfrow = c(1,1))
```