```{r setup, include=FALSE}
knitr::opts_chunk$set(echo = TRUE)
```

# TP Processus Ponctuels

### Chargement des packages
On utilisera le package  *spatstat*,
et les fonctions disponibles dans *QuadratsFonctions.R*

```{r charger les packages,message=FALSE,warning=FALSE}
library(spatstat)
library(ggplot2)
library(tidyverse)
source("QuadratsFonctions.R")
```

## Simulation
Simuler différents processus ponctuels :  Poisson homogène, inhomogène (fonction
*rpoispp*),  processus agrégés (fonctions
*rNeymanScott*, *rMatClust*, *rThomas*) et
processus réguliers (fonctions *rMaternI*,
*rMaternII*, *rSSI*). Faire varier les paramètres et commenter.   

```{r simulation}

```
Estimer la densité d'un processus inhomogène avec la fonction *density* en faisant varier la taille de la fenêtre. Commenter.
```{r densite}

```
## Données Paracou 
Paracou est un lieu avec plusieurs parcelles expérimentales du Cirad, en Guyane. Les arbres y sont observés et étudiés de manière très détaillée et depuis plusieurs dizaines d'années.

### Lecture des données
Le fichier *DonneesParacou.txt* contient les données de trois
espèces d'arbres dans  deux parcelles de Paracou (Guyane).   
Les espèces sont :

- le mouamba sur la parcelle 1 (86 enregistrements)   
- le wacapou sur la parcelle 1 (83 enregistrements)   
- le wapa sur la parcelle 4 (252 enregistrements)   
- le mouamba sur la parcelle 4 (141 enregistrements)   

Une ligne correspond à un arbre, décrit par les variables :

"I_ARBRE": N° identifiant de l'arbre   
"X": abscisse de l'arbre   
"Y": ordonnee de l'arbre   
Les coordonnees sont mesurees par rapport au coin inferieur gauche  de la parcelle à laquelle appartient l'arbre.   
"N_ESSENCE" : N° de l'essence   
"NOM" : Nom de l'essence   
"N_PARCELLE": N° de la parcelle   

Les limites de chaque parcelle sont $[0 ; 250] \times [0;250]$.   
Construire pour chaque espèce l'objet processus ponctuel associé (fonction *ppp*).
```{r pps.0}

```

### Processus simple
Visualiser un des processus (*plot*) et déterminer à l'oeil s'il est purement aléatoire ou
plutot régulier ou agrégé. Estimer son intensité.
```{r pps.1}

```
Utiliser les fonctions  *quadratcount, quadrat.test* de *spatstat* pour tester la répartition aléatoire.
```{r pps.2}

```
La fonction *rquadrat* tire aléatoirement  des quadrats de taille donnée dans le domaine $D$. La fonction *plotquadrat* les dessine. La fonction *npquadrat* compte le nombre de points qui tombent dans chaque quadrat. La fonction *npresquadrat* indique la présence de points dans chaque quadrat. Utiliser ces fonctions pour calculer les indices introduits dans le cours, $f$, $D$, $A$, $R$, puis $S^2$, $ID$, $ICF$. Commenter.
```{r pps.3}

```

La fonction *testquadrat* teste la répartion aléatoire du processus. Comparer ses résultats avec ceux de *quadrat.test*

```{r pps.4}

```

Les fonctions *Fest, Gest, Kest, Lest, allstats* estiment les statistiques basées sur les distances. Les calculer et les représenter. Commenter.
```{r pps.5}

```
La fonction *envelope* donne les intervalles d'acceptation des diverses fonctions de distance. Les représenter et conclure.
```{r pps.6}

```
Calculer et représenter la fonction de corrélation de paires *pcf*, comparer avec les fonctions distances.
```{r pps.7}

```

### Processus bivarié
Représenter les deux processus d'une même parcelle.
```{r ppb.1}

```

La fonction *np2quadrat* compte le nombre de points de chacun des processus qui tombent dans chaque quadrat. Faire un test du $\chi^2$ *chisq.test*) pour tester l'indépendance des deux processus. Conclure.
```{r ppb.2}

```
Calculer l'indice $Q$ du cours et interpréter.
```{r ppb.3}

```

Construire un objet processus ponctuel bivarié à l'aide de la fonction *superimpose*.
```{r ppb.4}

```
Calculer l'indice de Piélou avec la fonction *Pielou*.
```{r ppb.5}

```
Les fonctions *Gcross, Kcross, alltypes* estiment les fonctions des distances croisées.
Les calculer, les représenter et interpréter les résultats.
```{r ppb.6}

```

